臺灣臺中地方法院民事裁定　100年度訴字第2072號
原　　　告　賴月惠
　　　　　　周琳皓
　　　　　　洪翊平
　　　　　　張智豪
　　　　　　陳育慧
　　　　　　王繼珍
　　　　　　江玲敏
　　　　　　許志祥
　　　　　　張華欣
　　　　　　李豐仁
被　　　告　幸甫開發實業有限公司
法定代理人　黃瓊玉
被　　　告　黃明堆
當事人間損害賠償事件，本院裁定如下：
      主    文
本件移送臺灣彰化地方法院。
      理    由
一、按民事訴訟法第24條第1項前段，當事人得以合意定第一審
    管轄法院之合意管轄，如當事人之一造為法人或商人，依其
    預定用於同類契約之條款而成立，按其情形顯失公平者，他
    造於為本案之言詞辯論前，得聲請移送於其管轄法院，民事
    訴訟法第24條第1項前段、第28條第2項前段分別定有明文。
    其立法意旨，在於當事人之一造為法人或商人時，通常占有
    經濟上之強勢地位，如因契約涉訟而須赴原告之住、居所地
    應訴，無論在組織及人員編制上，均造成被告之不便。如法
    人或商人以預定用於同類契約之債務履行地或合意管轄條款
    ，與非法人或商人之他造訂立契約時，他造就此類條款表面
    上雖有締約與否之自由，實際上幾無磋商或變更之餘地。則
    一旦因該契約涉訟，他造即必須遠赴法人或商人以定型化契
    約所預定之法院應訴，在考量應訴之不便，且多所勞費等程
    序上不利益之情況下，經濟上弱勢者往往被迫放棄應訴之機
    會，如此不僅顯失公平，並侵害經濟上弱勢者在憲法上所保
    障之訴訟權。於此情形，自應明文排除合意管轄規定之適用
    。是以，定型化契約當事人因此爭執涉訟時，如法人或商人
    據此向合意管轄法院起訴，在不影響當事人程序利益及浪費
    訴訟資源之情況下，非法人或商人之他造於為本案之言詞辯
    論前，得聲請移送於其管轄法院。
二、經查，本件兩造所簽立之房屋預定買賣契約書第24條及土地
    買賣契約書第13條固各約定：「凡因本房地買賣契約而涉訟
    ，以臺灣臺中地方法院為第一審管轄法院」、「因本契約發
    生之訴訟，雙方同意以臺灣臺中地方法院為第一審管轄法院
    」。惟依原告起訴狀所載之居所，其等皆係居住於彰化縣，
    是原告其日常生活作息之地點均在該地區附近。且本件訴訟
    係因買賣不動產滋生糾紛而引起，核屬民事訴訟法第10條第
    2項所稱之「其他因不動產涉訟者」，而系爭不動產所在地
    坐落於彰化縣員林鎮○○段130-1、130-46、130-47、130-4
    9、130-50、130-51、130-52、130-53等地號，有前揭買賣
    契約書、土地所有權狀、土地登記謄本、地籍圖謄本附卷可
    稽，依民事訴訟法第10條第2項規定，臺灣彰化地方法院為
    特別審判籍管轄法院。又彰化縣同時為系爭房地買賣契約書
    之債務履行地，依同法第12條之規定亦認臺灣彰化地方法院
    有管轄權。為此，本院若認原告應受被告單方所擬定上開契
    約條款之約束，勢須由該處所遠赴本院應訴，多所勞費，則
    原告或有可能在考量勞力、時間及費用等程序上不利益之情
    況下，即因此放棄訴訟之機會。由此可見被告作為一法人、
    商人，以事先擬定之房地買賣契約書之上開定型化約定條款
    ，約定本院為管轄法院，顯失公平，為保護經濟上弱勢之原
    告，並兼顧本件訟訟行為（可能涉及須履勘現場）進行之便
    利性，復參諸被告既有系爭建案在彰化地區興建銷售，應訴
    應無困難，揆諸前揭規定及說明，本件自應排除上開合意管
    轄條款之適用，而依民事訴訟法第10條第2項及第12條之規
    定，由系爭不動產所在地及系爭契約約定之債務履行地法院
    管轄，爰依原告聲請，將本件移送於管轄之臺灣彰化地方法
    院。
三、依民事訴訟法第28條第2項，裁定如主文。
中    華    民    國   100    年    8     月    12    日
                  民事第二庭    法  官  吳崇道
正本係照原本作成。
如不服本裁定應於送達後10日內向本院提出抗告狀，並繳納抗告
費新臺幣1000元。
中    華    民    國   100    年    8     月    12    日
                                書記官